【裁判字號】    95,勞訴,9
【裁判日期】    951107
【裁判案由】    給付資遣費
【裁判全文】
臺灣臺南地方法院民事判決               95年度勞訴字第9號
原      告  甲○○
                        號
訴訟代理人  陶靜芳律師
被      告  台南縣龍崎鄉農會
法定代理人  丙○○
訴訟代理人  禎和律師
上列當事人間請求給付資遣費事件，經本院於民國95年10月24日
言詞辯論終結，判決如下：
    主  文
被告應給付原告新臺幣壹佰萬肆仟肆佰貳拾柒元，及自民國九十
五年三月二日起至清償日止，按週年利率百分之五計算之利息。
原告其餘之訴駁回。
訴訟費用由被告負擔。
本判決第一項於原告以新臺幣參拾參萬肆仟元為被告供擔保後，
得假執行。但被告如於執行標的物拍定、變賣前，以新臺幣壹佰
萬肆仟肆佰貳拾柒元為原告預供擔保，得免為假執行。
原告其餘假執行之聲請駁回。
    事實及理由
一、原告起訴主張：
（一）原告自民國82年7月27日起至94年3月14日擔任被告農會之
      總幹事，並於94年3月14日依農會人事管理辦法第51條規
      定辦理資遣，服務年資計11年7個月又18天，被告應給付
      資遣費新台幣（下同）1,004,427元，惟自原告提出上開
      申請後，被告均未積極處理，原告乃於94年12月15日再度
      提出申請，然被告於95年2月16日回覆以被告對原告之損
      害賠償債權依法行使抵銷權，惟被告對原告並無債權得行
      使抵銷，是被告依法應給付原告資遣費等語。並聲明：被
      告應給付原告1,004,427元，及自94年3月15日起至清償日
      止，按年息百分之5計算之利息；願供擔保，請准宣告得
      假執行。
（二）對被告抗辯之陳述：
  １、被告主張，依第13屆理事會第18次會議決議內容，訴外人
      戊○○僅回收30萬元，餘款部分未「依法行事」，亦未對
      債務人楊進達或其繼承人進行訴訟催討，而對員工戊○○
      催討不利之部份，未予懲處或進行任何催討行為，致損害
      於農會，應負賠償，而主張全數抵銷云云，然細讀決議事
      項之內容（即被告所提被證三），包括2.如主辦人戊○○
      中途離職，離職前需全部負責收回。其所立之切結書亦同
      敘明此旨。而戊○○現仍「在職中」，縱林員截至目前為
      止，僅催討回三十萬元，但尚未離職，其構成應以民事訴
      訟催討或行政懲處之條件，均未成就，原告何來「未依決
      議行事」而損害農會？簡言之，林員「催討不利」，是否
      構成民事責任，而有農會得訴追之法律依據？尚有疑問！
      如是「林員」本身積欠農會，而農會不在時效內訴追，則
      容或有疏失之問題；就「懲處」部分：理事會決議並未作
      出對林員「懲處」之決議，何得由原告一人決定？
  ２、原告有實施監督權，保全貨款債權及懲處之積極行為：
    (1)於88年間發現積欠飼料貨款時，對農戶楊進達所有之龍崎鄉
      ○○段563之5地號土地實施查封。
    (2)責令承辦人戊○○提出各積欠飼料款戶借貸之原始憑證準
      備依法訴追，當時戊○○回答：「提不出原始憑證」，伊
      始私自製作呈庭鈞院之「代理借據」。
    (3)原告發現戊○○無法提出原始憑證，即作出下列處事項：
      下令立刻停止該飼料的進貨、販賣，向第十三屆理事會報
      告，並令戊○○向理事會報告並決議如被證三所示之4點
      要旨，並責令戊○○作出切結書。召開人事評議委員會將
      主辦失職之戊○○先調至不管錢的推廣股（本會），再降
      調地處偏遠之龍船辦事處辦事員執掌出納員並免兼單位主
      管職務，作為懲處。此與被告送出之93年度第一次人事評
      議小組會議紀錄，戊○○調至分部前所記載之原任單位為
      「推廣股」相符。再者，於88年底，原告召集失職承辦人
      員戊○○、暨楊進達胞弟黃進興，就楊進達所留遺產做處
      理，以保全龍崎農會之債權：命黃進興負責將已由楊進達
      法定繼承人楊縫春、楊縫正辦理繼承登記並轉手予外甥（
      己○○）之崎頂段536之5地號土地，過戶在戊○○名下，
      作為戊○○日後無法依切結書全數收回債權時之抵償。
   (4) 被告抗辯「是訴外人己○○移轉給戊○○，是私人間之買
      賣」云云，並不真實，概從土地登記簿謄本表面觀看是如
      此，但查證其間有無買賣資金之對價關係，即可明瞭。依
      證人己○○先證述：「戊○○有付錢給我，他付給我一百
      三十萬元，錢是契約談妥之後，他另外交付」，後又證述
      ：「我沒有收到錢，都是直接叫代書辦理」，顯然反覆矛
      盾；並對買賣稅金此等重要權利義務事項，證稱：「沒有
      印象」；且既稱「代書的費用是我們付的」，又豈會「我
      不清楚有付多少錢給代書」？顯與正常買賣程序有違！證
      人戊○○證稱，買受土地的原因是「要做投資」，在明知
      土地原為飼料款債務人楊進達所留遺產，而對於己所經手
      之飼料呆帳，在未極力追回之既成事實下，還「固買投資
      」，誠屬匪夷所思。證人戊○○既是在「未實際交付價金
      」之狀況下，承受原屬楊進達遺產，並以其弟林森欲為轉
      貸名義人，自己擔任連帶保證人，並由被告農會予以借貸
      利息之優惠，顯係為承擔楊進達積欠飼料款而來。否則，
      對於一正常土地買賣程序，何以買方、賣方對買賣細節、
      稅金的墊付問題均不清楚，顯然係因無所利得而漠不關心
      。益證，原告所主張為真。除開上述事實外，戊○○並承
      受楊進達於83年3月7日所設定之本金最高限額300萬元之
      抵押債務。視戊○○收回債權之情形以求償。
  ３、依被告主張：所謂存在有「抵銷債權」，乃因原告疏於
      監督決議後沒有催收沒有懲處承辦人員云云，然依上
      開原告所舉反證，此抵銷債權是否尚成立，實有疑問：(1)
      設證人戊○○所證述82年8月3日至86年4月29日楊進達進
      貨總額計588萬餘元，82年7月27日到88年12月30日還款44
      1萬餘元，尚欠差額147萬餘元之內容為真，則抵償欠債用
      而將楊進達遺產無償過戶至戊○○名下，並承受債權人為
      龍崎農會三百萬之最高限額抵押債務，難道不足以保障被
      告龍崎農會之債權？(2)依崎頂段563之5地號土地之公告現
      值所示，該筆土地之價值尚在 195萬餘元，依戊○○切結
      書及決議所示「如在其中途離職前需全部收回」，而無法
      收回時，則大可實施抵押權之方式進行拍賣，以資補償，
      龍崎農會何來損害？(3)將承辦戊○○降調偏遠地區，等同
      懲處，何來未處分失職人員？(4)證人戊○○卻絕口未提無
      償承受楊進達遺產，並承受本金最高限額三百萬元之抵押
      債務。顯然，為保其繼續安然任職龍崎農會，並不被追償
      之自身利益，證述內容避重就輕，而有協助龍崎農會構陷
      原告之嫌。
  ４、依證人戊○○之證述可知，此種存在弊疾、陋息之不當買
      賣方式早於原告82年7月上任前即已存在，且以證人「自
      作帳冊」又「不做報表」，僅將最後飼料廠商請款之發票
      列入傳票做為應收款登帳之方式，任一主管均難以循正常
      管道稽核而得。現被告非僅未對真正舞弊之始作俑者再作
      更積極的求償，卻將其所捅出之損害，歸由卸任之原告概
      括承受，豈存有公義？再查，戊○○於88年12月29日所立
      之切結書，亦列為第15屆總幹事、理事會之移交清冊事項
      ，則本於業務之一貫性，第15屆理事會及總幹事，亦應續
      行對主辦戊○○催討；然迄今已逾二年，卻未聞任何動靜
      ，亦未對戊○○主張扣薪抵充，僅針對卸任之原告一人主
      張，又豈有公理？
  ５、依農會人事管理辦法第50條規定，資遣費用係由用人費用
      中，按每人每年1.5個月薪給標準，提撥準備金，並設專
      戶存儲，以備支付員工資遣費、退休金或撫卹金。換言之
    ，資遣費用是由員工每月薪資提撥且專款專用，係為保障員
      工退休或資遣後生計所設。如被告主張抵銷，則其事由及
      依據之認定應更嚴謹為是。誠如縣政府函覆所指，其因為
      何？更具體之事證何在？被告應就此積極事實負更具體之
      舉證責任，否則，即應依法給付！
二、被告則以：
（一）依農會法施行細則第27條規定「農會總幹事之職責如下：
      ：一、執行理事會之決議。二、聘、僱及解聘、僱所屬員
      工。三、指揮監督所屬職員推行會務及業務。四、訓練、
      考核、獎懲所屬員工。五、提報理事會審議之事項。六、
      其他依職責應辦事項。」，顯然總幹事與農會間屬委任關
      係，總幹事對農會員工自有指揮監督考核之責（最高法院
      84年台上字第2702號裁判意旨參照）。又「受任人處理委
      任事務，應依委任人之指示，並與處理自己事務為同一之
      注意，其受有報酬者，應以善良管理人之注意為之。」、
      「受任人因處理委任事務有過失，或因逾越權限之行為所
      生之損害，對於委任人應負賠償之責。」民法第535、544
      條亦有明文。原告任總幹事期間，受被告委任並領有報酬
      ，當應盡善良管理人之注意義務。再「農會總幹事秉承理
      事會決議執行任務，向理事會負責。」、「農會總幹事執
      行任務，如有違反法令、章程，致損害農會時，應負賠償
      責任。」、「農會員工不依規定處理業務、疏於防範或管
      理不善，致農會發生損害時，有關人員應負賠償之責。」
      、「農會員工違法失職，應即依法訴追，如有延誤，由總
      幹事負責。」農會法第31、32條及農會人事管理辦法第47
      、49條分別定有明文。顯徵農會總幹事對農會員工執行職
      務，有督導不周、違法失職時，當應對農會負損害賠償責
      任。
（二）原告於82年7月27日起至94年3月14日擔任被告農會總幹事
      期間，依其職責應指揮監督所屬職員推行會務及業務，並
      盡善良管理人之注意義務，明知於其擔任總幹事前債務人
      楊進達積欠之飼料款，已達92餘萬元（尚未計算其他債務
      人積欠之飼料款），原告擔任總幹事後，仍准承辦人丁○○陸續供貨予楊進達，截至86年4月29日被告農會停止全
      部飼料之供貨，計自82年8月3日至86年4月29日止，共出
      貨5,886,503元飼料予楊進達，而此期間楊進達雖偶有償
      還，但尚積欠84年10月至86年4月間之飼料款達2,699,563
      元，另承辦人丁○○經手之農戶，尚有余文發、李有積欠
      84年10月至86年4月間之飼料款，分別為125,000元、150,
      000元，而前開貨款之請求權時效，於88年4月29日屆滿二
      年即罹於時效，詎原告身為總幹事，明知被告農會所出售
      之飼料，應即於出貨後收款，竟放任承辦人丁○○逾期未
      收，更拖延至88年 4月29日罹於時效，導致被告無法催收
      貨款，原告處理委任事務顯有過失，且嚴重違法失職，自
      應對被告所受上開金額之損害，負賠償責任。
（三）原告未依被告理事會決議執行職務，處理委任事務顯有過
      失，應負損害賠償責任：
      被告農會第13屆理事會第18次會議理事會88年12月23日經
      理事長交議：本會供銷部積欠飼料款金額 3,551,901元，
      ，請主辦人盡速處理。就訴外人即養豬戶楊進達因積欠被
      告農會飼料款金額 2,699,563元時間已久，主辦單位需想
      辦法妥善處理使不致損害農會，而經決議「1.由主辦人丁○○於88年度決算前負責收回300,000元，餘按年每半年
      收回150,000元，至全部收回為止。……4.附主辦人丁○○切結書乙份。」，並經全體出席理事無異議認可在案，
      是原告應於決議後秉承上開理事會決議執行其委任事務，
      並向理事會負責。詎承辦職員戊○○僅於理事會決議時收
      回300,000元，餘款2,399,563元則毫無下文，原告於該期
      間擔任被告農會之總幹事，對被告員工不依規定處理業務
      情事，竟放任不管，未秉承理事會決議執行任務，甚於上
      開理事會決議後至離職前（94年3月14日）長達6年，均未
      收回任何款項，亦無任何催討行為或懲處有關失職人員，
      致被告農會權益嚴重受損，依前揭法條規定，原告自應負
      損害賠償責任。
（四）按二人互負債務，而其給付種類相同，並均屆清償其者，
      各得以其債務，與他方之債務，互為抵銷，民法第 334條
      定有明文。而原告於94年12月15日向被告農會申請給付資
      遣費，被告依95年 2月15日第15屆臨時理事會決議，主張
      以原告前開應負擔之損害賠償債務 2,674,563元（原貨款
      債權為2,974,563元，經扣除戊○○收回之300,000元，為
      2,674,563 元），與原告主張之資遣費債權，依法行使抵
      銷權，全數抵銷，今為求慎重，再以95年 3月17日之民事
      準備狀繕本之送達，作為行使抵銷權之意思表示，故本件
      原告之請求，並無理由，應予駁回等語，資為抗辯。
（五）並聲明：原告之訴駁回；如受不利判決，願供擔保，請准
      宣告免為假執行。
三、兩造不爭執之事實：
    原告自82年7月27日起至94年3月14日止擔任被告農會總幹事
    ，已於94年3月14日依農會人事管理辦法第51條第2項規定向
    被告農會申請資遣，依農會人事管理辦法第54條規定，被告
    應核發給原告之資遣費合計應為1,004,427元。
四、兩造爭執之點：
    原告主張被告應給付上開資遣費，被告則抗辯其對原告有損
    害賠償債權，被告已以上開債權主張抵銷，是被告並無積欠
    原告資遣費債務等語，資為抗辯，是本件兩造爭執之點即在
    於：被告對原告有無損害賠償債權存在？茲就本院得心證之
    理由分述如下：
（一）按當事人主張有利於己之事實者，就其事實有舉證責任，
      民事訴訟法第277條定有明文，又同法第400條第2項對經
      裁判之抵銷數額，復明定有既判力，則主張抵銷之當事人
      就其主張抵銷之債權及數額確實存在之事實自負舉證責任
      。本件被告既就原告主張之資遣費金額尚未給付，並不爭
      執，惟以其對原告有損害賠償債權得主張抵銷為抗辯，依
      法自應就其對原告有損害賠償債權存在負舉證之責。
（二）被告主張：原告於82年7月27日起至94年3月14日擔任被告
      總幹事期間，未指揮監督職員丁○○推行會務及業務，且
      未盡善良管理人注意義務，明知農會有出售之飼料貨款債
      權，竟放任承辦人員丁○○逾期未收，導致飼料貨款債權
      罹於時效，其處理委任事務顯有過失，被告依農會法第32
      條、農會人事管理辦法第49條及民法第 544條規定對原告
      有損害賠償請求權，經查：
  １、按農會總幹事執行任務，如有違反法令、章程，致損害農
      會時，應負賠償責任，農會法第32條固有明文，惟依上開
      規定，農會總幹事應負賠償責任之要件，係有違反法令或
      章程之行為，被告並未提出原告有何違反章程之行為，至
      違反法令部分，依被告之主張係認原告未依第十三屆理事
      會第十八次會議第十四案之決議執行職務，有違反農會法
      第31條之法令之行為，惟查，觀之被告所提出之第十三屆
      理事會第十八次會議紀錄第十四案決議內容係「1.楊進達
      積欠新台幣2,699,563元部分，由主辦人戊○○於88年度
      決算前負責收回新台幣300,000元餘按每半年收回新台幣
      150,000元，至全部收回為止。2.如主辦人戊○○中途離
      職，離職前需全部負責收回。3.其餘積欠部分由各主辦人
      負全責繼續催討收回。4.付主辦人戊○○切結書。」，此
      有上開會議紀錄在卷可稽，上開決議內容係決議戊○○之
      任務，並非決議總幹事即原告應執行何任務，縱戊○○未
      依決議時間負責收回債權，亦難以此即認原告有違反農會
      法第31條之規定之行為，此外，被告亦未舉證原告有何其
      他違反法令、章程致損害農會之行為，是被告主張得依農
      會法第32條規定對原告請求損害賠償云云，尚非可採。
  ２、又被告所主張得依農會法第49條規定對原告主張損害賠償
      權利部分，按農會法第49條固有「農會員工違法失職，涉
      及民事或刑事責任者，應即依法追訴，如有延誤，由總幹
      事負責」之規定，然該條文僅係規定「由總幹事負責」等
      語，並何農會得向總幹事請求損害賠償之相關規定，且依
      條文之立法意旨顯係著重於農會員工違法失職之追訴責任
      ，而員工違反失職並未必然造成農會受有損害，自不必然
      導出總幹事應負損害賠償責任，是該條文是否得執為損害
      賠償之請求權依據，顯有疑義，是被告主張得依農會法第
      49條規定對原告主張損害賠償請求權部分，本院亦難為其
      有利之認定。
  ３、至被告主張得依民法第544條規定對原告請求損害賠償部
      分：
   (1) 按農會總幹事係由理事會聘任，秉承理事會決議執行任務
      ，農會法第25條第1項及第31條定有明文。是農會理事會
      聘任總幹事，係以委託其處理事務為目的，屬於委任契約
      ，被告主張原告於任職被告農會總幹事期間，係屬被告之
      受任人，自屬可採。
   (2) 查被告主張農會員工丁○○承辦農會供銷部飼料買賣業務
      ，自82年8月3日至86年4月29日止，共出貨5,886,503元飼
      料予訴外人楊進達，此期間楊進達雖偶有償還，但尚積欠
      84年10月至86年4月間之飼料款達2,699,563元等情，業據
      提出出售飼料農會出售飼料楊進達提領明細表、客戶簽收
      單、發貨通知單、農會提領貸放飼料現品計算單等件為證
      ，並經證人即承辦員丁○○到庭證述明確，另依被告所提
      出原告亦不否認真正之被告農會第十三屆理事會第十八次
      會議紀錄第十四點說明第2亦載明有楊進達積欠飼料款2,
      699,563元等語，是被告上開主張，應堪信為真實。
   (3) 次查，被告主張上開楊進達積欠之飼料款，被告理事會於
      第十三屆理事會第十八次會議曾決議應由承辦人員按每半
      年收回150,000元，至全部收回為止，惟承辦員丁○○除
      收回300,000元外，餘均未收回等情，亦有上開理事會會
      議紀錄在卷可參，復為原告所不爭，亦堪信為真實。又查
      ，被告主張原告未指揮監督承辦員戊○○對上開飼料債權
      為催收，亦未對戊○○為任何懲戒行為等情，原告於本院
      95年5月9日言詞辯論期日自承確實未對戊○○為任何懲戒
      行為（參本院95年5月9日言詞辯論筆錄），原告雖主張其
      於任職期間有就上開貨款債權就楊進達所有之台南縣龍崎
      鄉○○段563之5地號土地為查封之保全行為，然經上開土
      地查封案卷即本院88年度執字第10465號執行卷查核結果
      ，上開查封行為係針對楊進達積欠被告之其他借款債務所
      為之查封行為與飼料貨款並無關聯，此亦經原告於本院95
      年9月1日言詞辯論期日自認在卷，是原告以上開查封行為
      主張有督促訴外人戊○○就飼料貨款債權為保全行為，自
      無可採。原告訴訟代理人雖又聲請訊問證人乙○○，惟證
      人乙○○亦未證述原告於任職總幹事期間對上開飼料款債
      權有何積極監督承辦員催收或保全之行為，另原告雖又主
      張88年底原告曾召集戊○○及楊進達胞弟黃進興對楊進達
      所留遺產即系爭536之5地號土地作處理等語，惟為被告否
      認，而依原告所提出之系爭536之5地號土地謄本上開土地
      固有於89年2月29日移轉登記為戊○○所有之記載，然其
      登記原因為買賣，並無從證明係原告所主張之為保全飼料
      款債權所為之保全行為，而依原告所聲請訊問之證人己○○、戊○○亦均證稱係基於買賣所為之移轉登記，原告復
      未提出其他證據，徒以質疑證人證詞之真實性而主張係基
      於保全飼料款債權而為之移轉登記，本院自難為其有利之
      認定。再原告訴訟代理人於原告自認未對戊○○為任何懲
      戒行為後，雖又主張曾於93年度召人事評議委員會將戊○○調至分部作為懲處，惟依被告所提出原告亦不否認真正
      之93年度第1次人事評議小組會議紀錄固有戊○○之調動
      記載，惟並無何係因原告欲懲處戊○○而為上開調動之記
      載，原告訴訟代理人上開主張除與原告自認之事實顯不相
      符外，亦與上開會議紀錄內容不合，自無可採。是被告主
      張原告未指揮監督承辦員戊○○對上開飼料債權為催收，
      亦未對戊○○為任何懲戒行為等情，應為可採。
   (4) 次按「農會總幹事之職責如下：一、執行理事會之決議。
      二、聘、僱及解聘、僱所屬員工。三、指揮監督所屬職員
      推行會務及業務。四、訓練、考核、獎懲所屬員工。五、
      提報理事會審議之事項。六、其他依職責應辦事項。」，
      農會法施行細則第27條定有明文，又農會員工有其他業務
      上之失職行為者，應予懲戒，農會人事管理辦法第47條第
      1項第8款亦有明定。原告自任職被告總幹事期間，對戊○○所承辦之飼料款債權均未指揮監督戊○○應就其所承辦
      之飼料款進行催討或為其他之保全債權行為，且於理事會
      決議戊○○應執行之業務後，亦未指揮監督戊○○執行上
      開收回債權之業務，且對戊○○之上開失職行為，亦未進
      行任何懲處，顯已違反上開規定，是被告主張原告於任職
      期間有違反其受任人應負之善良管理人注意義務，應堪認
      定。
   (5) 惟按損害賠償之債，以實際上受有損害為成立要件，倘無
      損害，即不發生賠償問題，又縱有損害之發生，亦須損害
      之發生與行為人之故意或過失行為間有相當因果關係存在
      為成立要件。再所謂相當因果關係，係以行為人之行為所
      造成之客觀存在事實，依經驗法則，可認通常均可能發生
      同樣損害之結果而言；如有此同一條件存在，通常不必然
      皆發生此損害結果，則該條件與結果並不相當，即無相當
      因果關係。本件被告固主張：其因原告疏未指揮監督戊○○進行催討，致楊進達所積欠之84年10月至86年4月間之
      飼料款債權2,699,563元罹於時效，受有損害，原告應對
      上開損害負賠償責任云云；然被告對楊進達之飼料款債權
      ，係基於買賣關係而來，其請求權應為15年，被告主張該
      飼料債權之請求權時效為2年，尚有疑義，蓋被告並非出
      售飼料之商人，且依證人丁○○所述被告供銷部飼料款之
      買賣程序，均係由飼料供貨商直接將飼料送交買受人，而
      飼料商先向農會請款，核准後農會會開立支票給飼料商，
      再將買受人之飼料款轉入應收款後請買受人簽立提領貸放
      飼料現品計算單，確認金額無訛，計算單由證人保管等買
      受人來還款時再將計算單交還（參見本院95年5月9日言詞
      辯論筆錄）等情觀之，被告顯非供給商品之人，是楊進達
      所積欠之飼料款與民法第127條第8款所規定之商品代價，
      應尚屬有間，再參以依證人丁○○所證買受人另有簽立計
      算單，而觀之被告所提出之計算單係記載為「提領貸放飼
      料現品計算單（代用借據）」等語，有被告提出之計算單
      在卷可參，則被告與楊進達就上開被告所墊付之飼料款究
      係買賣或借貸關係，實尚有討論之空間，被告未就其債權
      為積極之主張逕認對楊進達之上開債權已於88年4月間罹
      於時效，實非可採，從而，被告以債權罹於時效為由而主
      張受有2,699,563元之損害，尚非有據。況縱上開債權確
      應適用民法第127條第8款之二年間不行使而消滅之規定，
      然罹於時效之債權，債權人之請求權並未消滅，僅係債務
      人取得時效抗辯之權利，若債務人未為時效抗辯，被告仍
      得請求債務人給付，是該損害是否確定發生，亦屬未定。
      又縱認確已屬有損害發生，該損害之發生原因乃係因債務
      人不清償，並非基於原告未指揮監督承辦人員為催討行為
      而來，蓋債權能否收回，本取決於債務人之還款能力、還
      款意願及債務人資力、財產狀況等種種因素，原告雖疏未
      督促承辦人員積極進行催收飼料款，然承辦人員丁○○亦
      可自行催收而收回債權，或縱戊○○未進行催收，而債務
      人楊進達如有意願與資力，亦可能自行清償上開債務，又
      縱承辦人員戊○○有積極進行催收，惟債務人楊進達如無
      意願或資力，上開債權仍可能無法收回，再參諸被告自承
      楊進達之財產僅有系爭536之5地號土地，並無其他財產，
      而上開土地已因楊進達積欠被告之借款債權而設定有抵押
      權，該土地自係楊進達對被告其他借款債務之擔保，縱承
      辦人員積極催討，亦無從自上開財產取得飼料款債權之滿
      足，是亦非承辦人員積極進行催討就必然能取回上開飼料
      款債權，亦即損害之發生與否與承辦人員積極催收與否並
      無必然之因果關係，是縱原告未指揮監督承辦人員戊○○
      執行催討業務或對戊○○加以懲處而有過失，亦難謂其上
      開過失與飼料款債權未能收回間，具有相當因果關係，則
      被告主張依民法第544條規定，得請求原告就楊進達飼料
      款金額負損害賠償責任，顯與損害賠償之要件，尚有未合
      ，自難認有理由。
（三）綜上，被告抗辯對原告有損害賠償債權存在，為無可採，
      則被告主張其對原告之給付資遣費債務已因抵銷而消滅等
      語，自屬無據。從而，原告依農會法第54條規定，請求被
      告給付資遣費1,004,427元，自有理由，惟上開資遣費之
      給付並無確定期限，依民法第229條第2項規定，應係於債
      權人得請求給付時經其催告而未為給付，自受催告時起，
      始負遲延責任，本件原告雖於94年 3月14日對被告提出申
      請書，惟該申請書係申請資遣，能否資遣尚需經被告審核
      ，尚難認該申請書係對被告為給付資遣費之催告。惟依民
      法第229條第2項後段規定債權人起訴而送達訴狀者，與催
      告有同一效力，是本件原告資遣費之請求，應以起訴狀繕
      本送達翌日（即95年3月2日）起為遲延利息之起算日，原
      告請求自94年 3月15日起計算遲延利息，尚非有據。是原
      告本於資遣費之法律關係，請求被告給付 1,004,427元，
      及自95年3月2日起至清償日止，按週年利率百分之 5計算
      之遲延利息，為有理由，應予准許，逾此範圍之請求，為
      無理由，應予駁回。
五、兩造陳明願供擔保，聲請宣告假執行及免為假執行，經核原
    告勝訴部份，合於法律之規定，爰分別酌定相當之擔保金額
    宣告之；原告敗訴部分其假執行之聲請，因訴之駁回而失所
    依附，不予准許，爰併予駁回之。
六、又本件判決結果已臻為明確，兩造其餘攻擊防禦方法，經本
    院斟酌後，認對於判決結果已不生影響，爰不逐一論述，併
    予敘明。
七、結論：原告之訴為一部有理由、一部無理由，依民事訴訟法
    第79條、第390條第2項、第392條第2項、第3項，判決如主
    文。
中    華    民    國    95    年    11    月    7     日
                  民事第五庭    法  官  童來好
以上正本係照原本作成
如對本判決上訴，須於判決送達後20日內向本院提出上訴狀
中    華    民    國    95    年    11    月    7     日
                                書記官  卓春成


司法院資訊處製作；財團法人民間司法改革基金會備份。
